臺灣橋頭地方法院刑事判決
110年度審訴字第533號
公  訴  人  臺灣橋頭地方檢察署檢察官
被      告  黃孝駿



上列被告因詐欺等案件，經檢察官提起公訴（110年度偵字第861
5號），被告於準備程序中就被訴事實為有罪之陳述，經告知簡
式審判程序之旨，並聽取被告與公訴人之意見後，合議庭裁定由
受命法官進行簡式審判程序，判決如下：
    主  文
黃孝駿犯三人以上共同冒用公務員名義詐欺取財罪，處有期徒刑
壹年壹月。未扣案之犯罪所得新臺幣陸仟參佰元沒收，於全部或
一部不能沒收或不宜執行沒收時，追徵其價額。
    事  實
一、黃孝駿於民國110年5月20日加入真實姓名年籍不詳、綽號「
    麥麥」之成年男子所屬之詐欺集團（所涉組織犯罪條例部分
    ，已另案起訴，由臺灣桃園地方法院以111年7月4日110年度
    審金訴字第658號判決在案），擔任取款車手之工作，並約
    定以取款金額1.5％做為報酬。黃孝駿遂與該詐欺集團成員共
    同意圖為自己不法之所有，基於三人以上共同冒用公務員名
    義詐欺取財之犯意聯絡，先由詐欺集團內之不詳成員，於11
    0年6月2日8時許致電李泰吉，假冒中華電信客服人員、警察
    及台北地檢署檢察官，佯稱李泰吉被販毒集團成員冒用辦理
    門號及富邦銀行帳戶，因此涉及毒品洗錢案，需將李泰吉郵
    局存款提領交予書記官以免帳戶遭凍結云云，致李泰吉陷於
    錯誤，先至彌陀郵局提領新臺幣（下同）42萬元，再於同日
    13時8分，依詐欺集團成員指示前往高雄市○○區○○街000號前
    ，將所領款項交予依詐欺集團成員指示前往收取贓款、自稱
    「書記官」之黃孝駿，黃孝駿取得贓款後即轉交予「麥麥」
    ，並依指示於110年6月3日前往高鐵南港站男廁垃圾桶下取
    得本次報酬6,300元。嗣李泰吉發覺受騙而報警處理，經調
    閱監視器畫面察看，始循線查悉上情。
二、案經高雄市政府警察局岡山分局報告臺灣橋頭地方檢察署檢
    察官偵查起訴。
    理  由
一、本件被告黃孝駿所犯非為死刑、無期徒刑、最輕本刑為3年
    以上有期徒刑之罪或高等法院管轄之第一審案件，而於準備
    程序進行中，被告就被訴事實為有罪之陳述，經法官告知簡
    式審判程序之旨，並聽取當事人之意見後，合議庭裁定由受
    命法官獨任進行簡式審判程序，是本案之證據調查，依刑事
    訴訟法第273條之2規定，不受同法第159條第1項、第161條
    之2、第161條之3、第163條之1及第164條至第170條規定之
    限制，合先敘明。
二、上揭事實，業據被告於本院審理時坦承不諱，核與證人即告
    訴人李泰吉、證人黃士勇於警詢、偵查中之證述情節相符，
    並有內政部警政署反詐騙諮詢專線紀錄表、高雄市政府警察
    局岡山分局彌陀分駐所受理各類案件紀錄表、受（處）理案
    件證明單、刑案紀錄表、郵政存簿儲金簿（戶名：李泰吉）
    封面及內頁影本、臺灣大車隊叫車紀錄、計程車行車軌跡圖
    、通聯調閱查詢單、監視器擷圖照片等附卷可稽，足認被告
    上開任意性自白與事實相符，堪信為真實。綜上所述，本案
    事證明確，被告前揭犯行堪以認定，應依法論科。
三、論罪科刑
　㈠按共同正犯之成立，祇須具有犯意之聯絡，行為之分擔，既
    不問犯罪動機起於何人，亦不必每一階段犯行，均經參與（
    最高法院34年上字第862 號判決意旨參照）。共同正犯間，
    非僅就其自己實施之行為負其責任，並在犯意聯絡之範圍內
    ，對於他共同正犯所實施之行為，亦應共同負責（最高法院
    32年上字第1905號判決意旨參照）。共同正犯之意思聯絡，
    原不以數人間直接發生者為限，即有間接之聯絡者，亦包括
    在內（最高法院77年台上字第2135號判決意旨參照）。共同
    實行犯罪行為之人，在合同意思範圍內，各自分擔犯罪行為
    之一部，相互利用他人之行為，以達其犯罪之目的者，即應
    對於全部所發生之結果共同負責；且共同正犯不限於事前有
    協定，即僅於行為當時有共同犯意之聯絡者亦屬之，且表示
    之方法，不以明示通謀為必要，即相互間有默示之合致亦無
    不可（最高法院103年度台上字第2335號判決意旨參照）。
　㈡本案詐欺集團對告訴人詐騙之犯罪模式，係先由集團不詳成
    員佯裝中華電信客服人員、警察及檢察官等身分致電告訴人
    ，向告訴人施用詐術，致告訴人陷於錯誤，提領42萬元交予
    自稱「書記官」之被告，復由被告將贓款交付「麥麥」，以
    遂行對告訴人之詐欺犯行，堪認渠等就上開詐欺取財犯行，
    係相互協助分工以遂行整體詐欺計畫。被告雖僅擔任取款車
    手之工作，惟其與該集團成員彼此間既予以分工，堪認係在
    合同意思範圍內，各自分擔犯罪行為之一部，並相互利用他
    人之行為，以達犯罪之目的，依前揭說明，自應負共同正犯
    之責。又依卷證資料及被告自白內容，可知除被告之外，至
    少尚有「麥麥」、致電告訴人行騙等詐欺集團成員，依前述
    方式共同向告訴人實行詐騙，足認本案犯罪係三人以上共同
    犯之。又被告本件係以冒用書記官公務員名義為之，自亦該
    當刑法第339條之4第1項第1款之「冒用公務員名義犯之」之
    構成要件無訛。另刑法已於103年6月18日，除原有之普通詐
    欺取財罪外，另增訂刑法第339條之4第1項第1款之冒用政府
    機關或公務員名義詐欺取財罪，該條文應已將刑法第158條
    第1項僭行公務員職權罪之構成要件與不法要素包攝在內，
    而以詐欺犯罪之加重處罰事由，成為另一獨立之詐欺犯罪態
    樣，予以加重處罰，因認被告上揭冒用公務員名義詐欺取財
    所為，應僅構成一罪，不另成立刑法第158條第1項僭行公務
    員職權罪，否則即與「雙重評價禁止原則」有違。公訴意旨
    認被告另構成刑法第158條第1項僭行公務員職權罪，即有未
    洽。
　㈢核被告所為，係犯刑法第339條之4第1項第1、2款之三人以上
    共同冒用公務員名義詐欺取財罪。被告與「麥麥」、其他詐
    欺集團成員間，就上揭犯行有犯意聯絡及行為分擔，為共同
    正犯。
　㈣爰審酌被告正值青年，竟不思循正當途徑賺取財物，為貪圖
    不法報酬而參與詐欺集團犯行，擔任取款車手之工作，與其
    他集團成員彼此分工合作，利用民眾對公務員的信賴遂行渠
    等之詐騙行為，破壞犯罪偵查機關之威信，並造成告訴人受
    有財產損害，影響社會治安及交易秩序，所為實有不該；惟
    考量被告犯後已坦承犯行，態度尚可；兼衡被告本案係負責
    與告訴人面交收取詐騙款項之角色分工、所獲得之不法報酬
    非鉅，暨其自陳國中肄業之智識程度，擔任臨時工，月入3
    萬多元，未婚，未負擔扶養義務等一切情狀，爰量處如主文
    欄所示之刑。
四、按犯罪所得，屬於犯罪行為人者，沒收之；前2 項之沒收，
    於全部或一部不能沒收或不宜執行沒收時，追徵其價額，刑
    法第38條之1 第1 項本文及第3 項分別定有明文。經查，被
    告就本件犯行實際所獲取之報酬為現金6,300元乙節，業據
    本院認定如上，而該犯罪所得未經扣案，為避免被告因犯罪
    享有犯罪利得，自應依上開規定宣告沒收，並於全部或一部
    不能沒收或不宜執行沒收時，追徵其價額。
據上論斷，應依刑事訴訟法第273條之1 第1項、第299條第1項前
段，判決如主文。
本案經檢察官蔡婷潔提起公訴，檢察官李門騫到庭執行職務。
中    華    民    國   111    年    8     月    24    日
                  刑事第四庭  法  官 簡祥紋
以上正本證明與原本無異。
如不服本判決應於收受送達後20日內向本院提出上訴書狀，並應
敘述具體理由；如未敘述上訴理由者，應於上訴期間屆滿後20日
內向本院補提理由書（均須按他造當事人之人數附繕本）「切勿
徐送上級法院」。
中    華    民    國   111    年    8     月    24    日
                                書記官 陳佳彬
附錄本案論罪科刑法條：
中華民國刑法第339條之4第1項第1款、第2款
犯第339條詐欺罪而有下列情形之一者，處1年以上7年以下有期
徒刑，得併科1百萬元以下罰金：
一、冒用政府機關或公務員名義犯之。
二、三人以上共同犯之。